臺灣臺東地方法院民事簡易判決
                                   109年度東原簡字第43號
原      告  宋浩宇  
法定代理人  宋紘    
訴訟代理人  林漢章律師（財團法人法律扶助基金會指派）
被      告  林俊諭  

上列當事人間請求損害賠償事件，原告提起刑事附帶民事訴訟，
經本院刑事庭移送前來（109年度交附民字第15號），本院於民
國110年4月26日言詞辯論終結，判決如下：
    主      文
被告應給付原告新臺幣（下同）29,050元，及自民國109年12月1
7日起至清償日止，按週年利率5％計算之利息。
原告其餘之訴駁回。
本判決原告勝訴部分得假執行。如被告以29,050元為原告供擔保
得免為假執行。
    事實及理由
壹、程序部分：
    按訴狀送達後，原告不得將原訴變更或追加他訴，但擴張或
    減縮應受判決事項之聲明者，不在此限，民事訴訟法第255
    條第1項第3款定有明文。經查，原告於起訴時原聲明為：被
    告應給付原告新臺幣（下同）203,270元，及自起訴狀繕本
    送達翌日起至清償日止，按週年利率5%計算之利息，嗣於民
    國109年12月15日具狀擴張訴之聲明為：被告應給付原告241
    ,950元，及自準備書狀繕本送達翌日起至清償日止，按週年
    利率5%計算之利息；再於110年4月26日之言詞辯論程序期日
    當庭撤回代墊機車修理費9,000元部分之請求，並減縮聲明
    如後所示，經核屬擴張或減縮應受判決事項之聲明，揆諸前
    開規定，尚無不合，應予准許。
貳、實體部分：
一、原告起訴主張：被告於108年7月26日22時57分許，騎乘車牌
    號碼000-0000號普通重型機車，沿臺東縣臺東市中華路2段
    由北往南方向行駛，行經該路段與衡陽路交岔路口時，本應
    注意騎乘車輛行經閃光黃燈號誌之交岔路口，應減速慢行，
    及行近行人穿越道，遇有行人穿越時，應暫停讓行人先行通
    過，而依當時情況，客觀上並無不能注意之情況，其竟疏未
    注意，未減速慢行亦未暫停讓行人先行通過，即貿然行駛通
    過上開交岔路口，適原告沿衡陽路由西往東方向步行穿越行
    人穿越道，被告閃煞不及因而撞及原告（下稱系爭車禍），
    致原告受有左側肩膀挫傷、胸部挫傷、雙側肩膀挫傷、左側
    膝部擦挫傷等傷害（下稱系爭傷害）。被告上開過失傷害之
    犯行，業經本院刑事庭以109年度交易字第21號刑事判決判
    處有期徒刑2月確定。原告因系爭車禍而支出醫藥費用3,050
    元、看護費用80,000元、就診交通費9,900元。此外，原告
    因本件車禍身心受創，併請求精神慰撫金10萬元。爰依民法
    第184條第1項前段、第2項、第191條之2、第193條第1項及
    第195條第1項之規定，訴請被告賠償等語。並聲明：㈠被告
    應給付原告192,950元，及自109年12月17日起至清償日止，
    按週年利率5%計算之利息。㈡訴訟費用由被告負擔。
二、被告則以：不爭執系爭車禍之事實，承認伊就系爭車禍有過
    失，同意給付醫療費用，原告其餘請求並無所據，系爭車禍
    只有外傷，原告所提出之診斷證明書所載之病症與本案無關
    ，精神慰撫金部分則過高，請求酌減等語置辯。並為答辯聲
    明：原告之訴駁回。
三、被告因系爭車禍致原告受有系爭傷害，被告涉犯過失傷害罪
    ，前經本院刑事庭以109年度交易字第21號刑事判決判處有
    期徒刑2月確定等情，業經本院依職權調閱刑事案卷核閱屬
    實，且兩造均不爭執（見本院卷第78頁），被告自承就系爭
    車禍有過失（見本院卷第91頁反面），是被告就系爭車禍有
    過失，應可認定。
四、本件爭點：即原告依民法第184條第1項前段、第191條之2、
    第193條第1項及第195條第1項之規定，請求被告給付之金額
    為何？本院判斷如下：
  ㈠按因故意或過失，不法侵害他人之權利者，負損害賠償責任
    。不法侵害他人之身體或健康者，對於被害人因此喪失或減
    少勞動能力或增加生活上之需要時，應負損害賠償責任。不
    法侵害他人之身體、健康、名譽、自由、信用、隱私、貞操
    ，或不法侵害其他人格法益而情節重大者，被害人雖非財產
    上之損害，亦得請求賠償相當之金額；名譽被侵害者，並得
    請求回復名譽之適當處分，民法第184條第1項前段、第193
    條第1項、第195條第1項分別定有明文。又不法侵害他人之
    人格權，被害人受有非財產上損害，請求加害人賠償相當金
    額之慰撫金時，法院對於慰撫金之量定，應斟酌實際加害情
    形、所造成之影響、被害人痛苦之程度、兩造之身分地位經
    濟情形及其他各種狀況，以核定相當之數額（最高法院51年
    台上字第223號判例參照）。
  ㈡原告主張被告於系爭車禍有過失行為，致其受有系爭傷害，
    被告犯過失傷害罪經本院刑事庭判處有期徒刑2月確定，被
    告自承就系爭車禍有過失等情，業如上揭三所述。是原告因
    被告之侵權行為受有損害，請求被告負擔損害賠償責任，自
    屬有據。茲就原告得請求之損害賠償項目及金額分述如下：
    1.關於醫藥費用3,050元部分：
      原告請求被告給付3,050元之醫療費用，業據其提出醫藥
      費用收據等件為證《見本院卷第50至62頁，即東基醫療財
      團法人台東基督教醫院（下稱臺東基督教醫院）急診醫學
      部就診醫藥費用970元；臺東基督教醫院中醫部就診醫藥
      費用840元；台灣基督長老教會馬偕醫療財團法人台東馬
      偕紀念醫院（下稱臺東馬偕醫院）身心科就診醫藥費用1,
      240元，共計3,050元（計算式：970＋840＋1,240＝3,050）》
      ，且被告同意給付（見本院卷第78頁），是原告此部請求
      之金額為有理由，應予准許。
    2.關於看護費用共80,000元部分：
      原告雖主張其因本件車禍需家人看護6個月，看護費用共
      計80,000元，然此為被告所否認，觀諸原告因本件車禍所
      受傷害僅左側肩膀挫傷、胸部挫傷、雙側肩膀挫傷、左側
      膝部擦挫傷等系爭傷害，並無住院治療或經醫師醫囑需人
      看護照顧之資料可憑，應認原告所受系爭傷害，無他人看
      護照顧之必要，原告請求6個月的看護費用80,000元，尚
      乏有據，不應准許。
    3.關於交通費9,900元部分：
      原告主張因被告之侵權行為而支出計程車車費，並提出計
      程車乘車車資收據影本50紙為證（見本院卷第63至75頁）
      ，觀諸其所提出之計程車車費單據，固均有原告相對應日
      期至臺東基督教醫院及臺東馬偕醫院之醫療收據在卷可參
      （見本院卷第50至62頁），而以原告年紀，自無可能自行
      駕車前往，可見原告確有治療系爭傷害之需要而搭乘計程
      車之必要，惟系爭傷害係在體傷，其至臺東基督教醫院急
      診醫學部與中醫部應與系爭傷害有關，且中醫部治療部分
      ，固據被告爭執，然經本院函詢，業據臺東基督教醫院以
      110年3月9日函覆「患者於108年7月29日至108年11月5日
      於本院中醫部門診就診，自述因騎機車撞傷造成左肩疼痛
      」在案（見本院卷第98頁），堪認與系爭車禍有關。至於
      身心科就診部分，被告雖不爭執醫療費用部分而同意給付
      ，然就交通費部分仍有爭執，自應由原告舉證身心科就診
      部分與系爭車禍有何因果關係存在，而本院函詢臺東馬偕
      醫院之結果，該院僅於110年3月18日以函文檢附原告歷年
      在該院身心科就診之病歷資料與心理衡鑑報告供參（見本
      院第100至142頁），觀諸上開病歷及報告資料可知原告於
      系爭車禍前即有自閉特質之症狀表現，106年5月15日起即
      有在該院門診，至108年11月5日門診紀錄單醫令名稱項下
      ，乙種診斷書，除有輕鬱症、自閉症之記載外，雖有「急
      性創傷後壓力疾患」之記載（見本院卷第134頁），惟無
      從憑此認定係與系爭車禍有關，況原告於準備書狀係主張
      「交通事故發生後，被告在事發三天後竟向原告索賠，並
      與家人及親友至原告家中惡言相向，造成原告心理創傷，
      不時有恐嚇心理，嚇得原告不敢待在家」等語（見本院卷
      第37頁反面）；原告之法定代理人亦稱：系爭車禍發生後
      被告晚上11點還到我們家咆，把我的孩子嚇到躲在房角；
      造成原告會心生恐懼的原因除本件車禍外，另還有事發後
      不到三天被告在深夜到我家，造成原告心理受有創傷、會
      怕、不敢待在家等語（見本院卷第92頁及第145頁），可
      見原告因身心症狀至身心科就診，非與系爭車禍直接相關
      。此外，原告就此亦無其他舉證。是有關原告至身心科就
      診即無從認定與系爭車禍有關。從而，原告主張所支出交
      通費於6,000元之範圍內（即與急診及中醫就診相關之計
      程車車費單據部分，見本院卷第63至68頁）為有理由，逾
      此金額，則礙難准許。
    4.關於精神慰撫金10萬元部分：
      本院衡諸原告因被告侵權行為受有左側肩膀挫傷、胸部挫
      傷、雙側肩膀挫傷、左側膝部擦挫傷等系爭傷害，受有相
      當痛苦，又原告有自閉症具有身心障礙身份，目前為學生
      ；被告現打零工，有債務向銀行聲請協商（見本院卷第10
      3頁及第145頁反面），復參酌本院依職權調取稅務電子閘
      門財產所得調件明細表所示，原告最近二年無所得，名下
      亦無財產；被告108年度所得約372,770元，名下有一部廠
      牌鈴木、年份西元2007年之汽車乙部等情（見本院卷第18
      至23頁），茲審酌上開兩造身分、地位、經濟能力、被告
      對原告所造成損害及原告就系爭傷害治療期間逾三個月（
      依中醫部最後就診日期為108年11月5日為計算）等一切情
      形，本院認原告向被告請求精神慰撫金100,000元尚屬過
      高，應以20,000元為適當。
    5.從而，被告因故意不法侵害原告之身體、健康，原告得請
      求被告賠償之金額總計為29,050元（計算式：醫藥費3,05
      0元＋交通費6,000元＋精神慰撫金20,000元＝29,050元）。
  ㈢末按給付無確定期限者，債務人於債權人得請求給付時，經
    其催告而未為給付，自受催告時起，負遲延責任。其經債權
    人起訴而送達訴狀，或依督促程序送達支付命令，或為其他
    相類之行為者，與催告有同一之效力；遲延之債務，以支付
    金錢為標的者，債權人得請求依法定利率計算之遲延利息；
    應付利息之債務，其利率未經約定，亦無法律可據者，週年
    利率為5%，民法第229條第2項、第233條第1項前段及第203
    條分別定有明文。經查，本件原告請求被告賠償損害，係以
    支付金錢為標的，被告對原告所負之上開給付義務，固未經
    兩造特約而無確定清償期限或特定利率，然被告既自陳於10
    9年12月16日受原告準備書狀繕本之送達，原告亦不爭執（
    見本院卷第77頁反面），依上開說明，原告請求被告給付自
    109年12月17日起至清償日止，以週年利率5%計算之遲延利
    息，亦屬有據。
五、綜上所述，原告依侵權行為法律關係，請求被告給付如主文
    第1項所示，為有理由，應予准許，逾此範圍之請求，為無
    理由，應予駁回。
六、本件係就民事訴訟法第427 條第1 項訴訟適用簡易程序所為
    被告部分敗訴之判決，依同法第389 條第1 項第3 款規定，
    應就被告敗訴部分，依職權宣告假執行。並依同法第392 條
    第2 項規定，依職權宣告被告預供擔保後，得免為假執行。
七、本件事證已臻明確，兩造其餘主張等攻擊防禦方法，核與判
    決結果不生影響，爰不一一論述。
八、原告提起本件刑事附帶民事訴訟，而由本院刑事庭依刑事訴
    訟法第504條第1項規定，裁定移送前來，依同條第2項規定
    免繳納裁判費，且於本院審理期間，亦未生其他訴訟必要費
    用，自無庸為訴訟費用負擔之諭知，併予敘明。
中    華    民    國    110    年    5   月    17     日
                   民事簡易庭  法  官  楊憶忠
以上正本係照原本作成。
如對本判決上訴，須於判決送達後20日之不變期間內，向本院提
出上訴狀。如委任律師提起上訴者，應一併繳納上訴審裁判費。
中　　華　　民　　國　　110 　年　　5 　　月　　18　　日
                               書記官  蘇美琴